臺灣高等法院高雄分院民事判決　九十三年度上易字第一二六號
　　　上　訴　人　僑慧建設開發股份有限公司
?
　　　法定代理人　乙○○
　　　訴訟代理人　丁○○
　　　被上訴人　　丙○○
　　　　　　　　　甲○○
當事人間請求損害賠償事件，上訴人對於民國九十三年三月二十五日臺灣高雄地方法
院九十二年度訴字第三○六九號第一審判決提起上訴，本院於九十三年八月十一日言
詞辯論終結，判決如下：
    主    　文
上訴駁回。
第二審訴訟費用由上訴人負擔。
    事實及理由
一、上訴人經合法通知，未於言詞辯論期日到場，核無民事訴訟法第三百八十六條所
    列各款情形，爰依被上訴人之聲請，由其一造辯論而為判決。
二、上訴人主張：被上訴人丙○○自民國九十一年十一月十五日起，在高雄市三民區
    ○○○路五二八號上訴人委託經營之久利商行（超商）擔任店員，並邀同被上訴
    人甲○○為連帶保證人，共同簽立「僑慧超商計時鐘點人員管理規章」，擔保被
    上訴人丙○○在職期間如有串通、偷竊、侵占、私藏發票、存根、假帳等情事時
    ，應負連帶損害賠償責任，並賠償一百倍之懲罰性罰款。詎被上訴人丙○○竟自
    九十一年十一月十五日起至九十二年一月間止，在上開商店內侵占營業金及營業
    物品共計新臺幣（下同）一萬三千元，依侵權行為之法律關係及上開管理規章之
    約定，被上訴人應連帶賠償一萬三千元之損失及一百三十萬元之懲罰性賠償金，
    合計一百三十一萬三千元等情，求為命被上訴人應連帶給付上訴人一百三十一萬
    三千元及自起訴狀繕本送達翌日即九十二年十一月十九日起至清償日止，按週年
    利率百分之五計算之利息之判決。（原審判命被上訴人連帶給付三萬九千元及自
    九十二年十一月十九日起至清償日止，按週年利率百分之五計算之利息，而駁回
    上訴人其餘請求，上訴人就敗訴部分其中三十五萬一千元及其利息，聲明上訴）
    。上訴人於本院聲明：(一)原判決關於駁回上訴人後開第二項之訴部分廢棄。(二)被
    上訴人應再連帶給付上訴人三十五萬一千元及自九十二年十一月十九日起，至清
    償日止，按週年利率百分之五計算之利息。
三、被上訴人則以：不爭執被上訴人丙○○侵占上訴人一萬三千元之財物，及被上訴
    人甲○○確有簽署「僑慧超商計時鐘點人員管理規章」擔任連帶保證人之事實，
    原審判決違約金以損害金額之二倍即二萬六千元應屬適當等語，資為抗辯，而於
    本院為駁回上訴之聲明。
四、兩造不爭執之事實：
  (一)被上訴人丙○○自民國九十一年十一月十五日起，在高雄市三民區○○○路五二
    八號上訴人委託經營之久利商行（超商）擔任店員，並邀同被上訴人甲○○為連
    帶保證人，共同簽立「僑慧超商計時鐘點人員管理規章」，擔保被上訴人丙○○
    在職期間如有串通、偷竊、侵占、私藏發票、存根、假帳等情事時，應負連帶損
    害賠償責任。
  (二)被上訴人丙○○自九十一年十一月十五日起至九十二年一月間止，在上開商店內
    侵佔營業金及營業物品共計一萬三千元。
  (三)被上訴人丙○○連續意圖為自己不法之所有，而侵占對於業務上所持有之物，處
    有期徒刑六月，如易科罰金，以三百元折算一日。
  (四)僑慧超商計時鐘點人員管理規章、悔過書、本院九十二年再字第一號刑事判決各
    一份。
五、本件上訴人得請求被上訴人丙○○賠償之金額為多少？
  (一)查被上訴人丙○○於受僱擔任店員期間，侵占營業金及營業物品共計一萬三千元
    等情，為兩造所不爭執，而被上訴人丙○○侵占上開金額財物之事實，亦經臺灣
    高等法院高雄分院判處有期徒刑六月確定，亦有該院九十二年度再字第一號附卷
    足憑，並經本院核閱上開刑事卷宗無訛，自堪信為真實，上訴人依據侵權行為之
    法律關係，請求被上訴人丙○○賠償一萬三千元，為有理由，應予准許。
  (二)按約定之違約金過高者，法院得減至相當之數額，民法第二百五十二條定有明文
    。次按違約金是否相當，應依一般客觀事實、社會經濟狀況及當事人所受損害情
    形，以為衡量之標準，若所約定之額數，與實際損害顯相懸殊者，法院自得酌予
    核減，並不因懲罰性違約金或賠償額預定性違約金而異（最高法院八十三年度臺
    上字二八七九號、八十二年度臺上字第二五二九號判決參照）。本件上訴人主張
    被上訴人丙○○簽立「僑慧超商計時鐘點人員管理規章」，於受僱擔任店員期間
    若有上述不法行為，須賠償一百倍之懲罰性罰款等情，固據提出管理規章為證，
    上訴人於本院主張被上訴人丙○○應賠償違約金以損害金額一萬三千元之三十倍
    計算始合理云云，惟查，本院審酌被上訴人丙○○於九十一年十一月十五日至同
    年月三十日侵占營業金三千元多元、煙三包；九十一年十二月間侵占營業金五千
    多元、煙七包、飲料七罐；九十二年一月間侵占營業金一千多元、煙三包、飲料
    二罐；共計侵占營業金及營業物品約一萬三千多元，有卷附被上訴人丙○○之悔
    過書可稽，其侵占金額及數量不多，上訴人所受損害尚輕，且被上訴人家中經濟
    狀況不佳，被上訴人丙○○復已遭判處有期徒刑六月確定入監服刑等一切情狀，
    認兩造所訂管理規章第四條之違約金約定，實屬過高，應以損害金額之二倍計算
    ，方為公允，爰依職權酌減之，經酌減後，上訴人得請求之金額為二萬六千元，
    上訴人主張被上訴人丙○○應以損害金額一萬三千元之三十倍計算違約金才合理
    云云，並無可採。至被上訴人丙○○事後雖將其共有房地設定抵押借款然與本院
    斟酌被上訴人丙○○應賠償之上開違約金並無關聯，併此明。
  (三)綜上，上訴人得請求被上訴人丙○○賠償之金額為三萬九千元。
六、次按保證債務之所謂連帶，係指保證人與主債務人負同一債務，對於債權人各負
    全部給付之責任者而言。本件被上訴人甲○○簽立「僑慧超商計時鐘點人員管理
    規章」擔任被上訴人丙○○在職期間如有串通、偷竊、侵占、私藏發票、存根、
    假帳等情事時，應負連帶損害賠償責任等情，為兩迼所不爭執，並有「僑慧超商
    計時鐘點人員管理規章」在卷可稽。經查，被上訴人丙○○因侵占上訴人之財物
    而應賠償上訴人損害三萬九千元，已如前述，是被上訴人甲○○自應就上開三萬
    九千元與被上訴人丙○○負連帶賠償責任。
七、綜上所述，上訴人請求被上訴人連帶給付三萬九千元，及自起訴狀繕本送達之翌
    日即九十二年十一月十九日起，至清償日止，按週年利率百分之五計算之利息，
    為有理由，應予准許，逾此所為請求，為無理由，應予駁回。原審就超過上開應
    准許部分為上訴人敗訴之判決，及駁回其假執行之聲請，經核並無不合。上訴意
    旨請求被上訴人除上開應准許部分外，應再連帶給付上訴人三十五萬一千元及自
    九十二年十一月十九日起至清償日止，按週年利率百分之五計算之利息，並執以
    指摘原判決駁回其此部分為不當，求予廢棄改判，為無理由，應予駁回。
八、據上論結，本件上訴為無理由，依民事訴訟法第四百四十九條第一項、第七十八
    條、第四百六十三條、第三百八十五條第一項前段，判決如主文。
中　　　華　　　民　　　國　　九十三　　年　　　八　　　月　　二十五　　日
                                                民事第五庭
~B1審判長法　官　蔡明宛
~B2      法　官　林健彥
~B3      法　官　曾錦昌
正本係照原本作成。
本件不得上訴。
中　　　華　　　民　　　國　　九十三　　年　　　八　　　月　　二十五　　日
~B法院書記官　王婉蓉
